【裁判字號】    95,台上,5029
【裁判日期】    950914
【裁判案由】    違反槍砲彈藥刀械管制條例
【裁判全文】
最高法院刑事判決            九十五年度台上字第五○二九號
    上訴人  甲○○
                    （在押）
上列上訴人因違反槍砲彈藥刀械管制條例案件，不服台灣高等法
院中華民國九十五年七月十一日第二審判決（九十五年度上訴字
第一六二號，起訴案號：台灣士林地方法院檢察署九十四年度偵
字第七七三一號），提起上訴，本院判決如下：
    主  文
原判決撤銷，發回台灣高等法院。
    理  由
本件原判決認定：上訴人甲○○曾有多次竊盜前科，其於民國八
十九年間所犯竊盜罪，經台灣桃園地方法院判處有期徒刑四月確
定，於九十三年三月十一日執行完畢。復於九十四年六月上旬，
未經許可，在台北縣新莊市○○路與富國路口，以新台幣二萬元
之價格，向綽號「阿源」者購得以仿FN廠半自動手槍製造之金屬
玩具手槍更換土造金屬槍管改造而成，可發射子彈具有殺傷力之
槍枝一支（槍枝管制編號0000000000）、彈匣一個及不具殺傷力
之土造子彈九發，平日即隨身攜帶而持有。至九十四年七月八日
凌晨零時五十分許，騎乘竊得之機車（竊盜部分業經第一審判刑
確定）行經台北市○○區○○路與延平北路口時，經警查獲，扣
得上開槍枝一支等情。因而撤銷第一審關於未經許可，持有可發
射子彈具有殺傷力之槍枝部分之判決，改判仍論處上訴人未經許
可，持有可發射子彈具有殺傷力之槍枝（累犯）罪刑，固非無見
。
惟查：刑事訴訟法第一百六十三條之二第一項雖規定當事人、代
理人、辯護人或輔佐人聲請調查之證據，法院認為不必要者，得
以裁定駁回之。惟所謂不必要，依同法條第二項規定，係指不能
調查者、與待證事實無重要關係者、待證事實已臻明瞭無再調查
之必要者及同一證據再行聲請者而言。倘該項證據於證明事實確
有重要關係，其待證事實復尚未明瞭，而又非不能調查者，自應
依法踐行調查之程序，否則縱經原法院以裁定駁回其聲請，仍屬
應於審判期日調查之證據未予調查，其判決當然違背法令。查槍
砲彈藥刀械管制條例第十八條第四項前段規定：「犯本條例之罪
，於偵查或審判中自白，並供述全部槍砲、彈藥、刀械之來源及
去向，因而查獲或因而防止重大危害治安事件之發生者，減輕或
免除其刑。」本件上訴人於偵審中始終主張，其於警詢時已將販
賣槍枝者之姓名、住址、電話，提供給台北市政府警察局士林分
局刑事組之楊小隊長，請求警方追查該販賣槍枝集團之成員，倘
因而查獲，依法即可獲得減輕或免除其刑之寬典，並聲請傳訊證
人即楊小隊長（見偵字第七七三一號卷第四十九頁；第一審卷第
五十三頁；原審卷第三十三頁、第五十三頁、第八十四頁、第八
十五頁、第八十七頁、第一一四頁背面）；第一審檢察官於審判
中亦稱「此部分蒐證需要時間」（見第一審卷第五十三頁）。如
果無訛，則上訴人所稱已將販賣槍枝者之姓名、住址、電話，提
供給警察，請求追查，似屬非虛。於此情形，警方是否因上訴人
供述槍枝之來源，而查獲賣槍集團或防止重大危害治安事件之發
生，即攸關得否依前揭規定減輕或免除其刑，而與上訴人之利益
有重大關係，基於公平正義之維護，自有調查之必要。原判決雖
以：上訴人在原審聲請傳訊承辦人楊小隊長，以了解追查賣槍集
團之結果，然「目前尚未有破獲的資料」，已據第一審檢察官在
審判中敘明在案，其聲請傳訊該證人，核無必要云云（見原判決
第二頁倒數第三行至第四行、第三頁第十四行至第二十一行，檢
察官之陳述見第一審卷第五十三頁），而駁回上訴人調查證據之
聲請。然查，第一審檢察官係於九十四年十一月十五日在第一審
法院為前揭陳述，至原審法院於九十五年六月二十七日為審判時
，已相距七月餘，警方在此期間內追查之結果如何？並不明瞭。
而該項證據與上訴人之利益既有重大關係，又非不能調查。乃原
審未予調查，逕予駁回其聲請，自有應於審判期日調查之證據未
予調查之違法。上訴意旨，據以指摘原判決不當，為有理由，應
認有撤銷發回更審之原因。
據上論結，應依刑事訴訟法第三百九十七條、第四百零一條，判
決如主文。
中    華    民    國  九十五  年    九    月   十四   日
                      最高法院刑事第十一庭
                          審判長法官  謝  俊  雄
                                法官  陳  世  雄
                                法官  魏  新  和
                                法官  吳  信  銘
                                法官  徐  文  亮
      本件正本證明與原本無異
                                      書  記  官
中    華    民    國  九十五  年    九    月   十八   日
                                                      Ｅ


司法院資訊處製作；財團法人民間司法改革基金會備份。
